臺灣臺北地方法院民事判決　　　　　　 94年度簡上字第123號
上　訴　人　丙○○
被上訴人　　國泰世華商業銀行股份有限公司
法定代理人　甲○○
訴訟代理人　乙○○
　　　　　　張欣宜
上列當事人間請求清償債務事件，上訴人對於中華民國94年1月
14日本院臺北簡易庭93年度北簡字第31989號第一審判決提起上
訴，本院於94年7月29日言詞辯論終結，判決如下：
    主      文
上訴駁回。
第二審訴訟費用由上訴人負擔。
    事實及理由
一、按「債權人以各連帶債務人為共同被告提起給付之訴，以被
    告一人提出非基於其個人關係之抗辯，而經法院認為有理由
    者為限，始得適用（修正前）民事訴訟法第56條第1項之規
    定」（最高法院41年台抗字第10號判例參照）。是連帶債務
    人中之一人提出上訴，亦須非基於個人關係之抗辯，且經法
    院認為有理由者，始有修正前民事訴訟法第56條第1項第1款
    （現行民事訴訟法第56條第1款）之適用，其上訴效力始及
    於其他連帶債務人（共同訴訟人）（同院93年度台上字第62
    號判決意旨參照）。查，本件上訴人係以其雖為原審共同被
    告許佩鈺（下稱許佩鈺）之連帶保證人，但其擔保額度僅新
    台幣（下同）40,000元為由（見本院卷第7頁），而提起本
    件上訴，顯係基於其個人關係之抗辯，故其上訴效力自不及
    於許佩鈺，合先陳明。
二、被上訴人起訴主張：許佩鈺於民國87年5月5日邀上訴人為連
    帶保證人，於同年月8日與世華聯合商業銀行股份有限公司
    （下稱世華銀行）訂立信用卡使用契約，並領有卡號0000-0
    000- 0000-0000號之VISA卡（下稱系爭信用卡），依約許佩
    鈺即得持該卡至特約商店記帳消費，但應於限繳日前向世華
    銀行清償，逾期應自各筆帳款入帳日起，就該帳款之餘額應
    另給付以年息19.7％計算之利息，且如有一期未繳付最低應
    繳金額，或所繳付款項未達世華銀行所定最低應繳金額者，
    債務視為全部到期。又世華銀行於92年6月26日與國泰商業
    銀行股份有限公司合併，世華銀行為存續公司，並於同年10
    月27日經核准更名為「國泰世華商業銀行股份有限公司」。
    詎許佩鈺至93年10月29日止，累計消費本金104268元及利息
    6639 元未為清償，爰依上列信用卡契約及連帶保證契約之
    法律關係，求為命上訴人應與許佩鈺連帶給付伊110907元，
    其中104268元部分，並自93年10月29日起至清償日止，按年
    息19.7％計算之利息之判決。經原審為被上訴人全部勝訴之
    判決（許佩鈺對於上開敗訴部分，並未聲明不服；另被上訴
    人於原審並訴請許佩鈺應給付萬事達金卡消費簽帳款金額部
    分〈詳如原判決主文第1項所示〉，亦未據許佩鈺聲明不服
    ，均已確定），並於本院聲明：上訴駁回。
三、上訴人則以：伊於系爭信用卡契約簽章擔任連帶保證人時，
    被上訴人並未將系爭信用卡合約條款給予伊審閱，業已違反
    消費者保護法（下稱消保法）規定，且被上訴人僅告知伊，
    許佩鈺系爭信用卡最高額度消費額度金額僅為40,000元，而
    被上訴人提高許佩鈺系爭信用卡之消費額度，並未告知伊，
    故伊僅在該額度內負連帶保證責任等語，資為抗辯。並於本
    院聲明：(一)原判決關於命伊與許佩鈺連帶給付部分廢棄。(二)
    上開廢棄部分，被上訴人在第一審之訴駁回。
四、查，被上訴人起訴主張：許佩鈺於87年5月5日邀上訴人為連
    帶保證人，於同年月8日與世華銀行訂立信用卡使用契約，
    並領有系爭信用卡，依約許佩鈺即得持該卡至特約商店記帳
    消費，但應於限繳日前向世華銀行清償，逾期應自各筆帳款
    入帳日起，就該帳款之餘額應另給付以年息19.7％計算之利
    息，且如有一期未繳付最低應繳金額，或所繳付款項未達世
    華銀行所定最低應繳金額者，債務視為全部到期。又世華銀
    行於92年6月26日與國泰商業銀行股份有限公司合併，世華
    銀行為存續公司，並於同年10月27日經核准更名為「國泰世
    華商業銀行股份有限公司」。而許佩鈺至93年10月29日止，
    累計消費本金104268元及利息6639元未為清償等情，業據提
    出財政部92年6月26日台財融(二)字第0920028794號函、公司
    變更登記表、系爭信用卡申請書、約定條款、歷史帳單彙總
    查詢為證（見原審卷第6至7頁、第10頁、第13頁、第15至19
    頁），並為上訴人所不爭執（見本院卷第7頁），堪信為真
    。
五、本件應審究者為(一)本件連帶保證契約是否有消保法之適用？
    (二)上訴人是否於40,000元額度內，負連帶保證責任？茲分別
    論述如下：
(一)、本件連帶保證契約是否有消保法之適用？
  1.按消保法所稱之消費者，係指以消費為目的而為交易、使用
    商品或接受服務者而言，同法第2條第1款定有明文。而銀行
    或其他金融機構與連帶保證人間所訂立之保證契約，乃保證
    人擔保借款人對金融機構債務之清償責任，金融機構對保證
    人並未提供任何商品或服務，保證人並未因有保證契約而自
    金融機構獲得報償，其性質應屬單務、無償契約，尚非屬消
    保法之有關消費法律關係，自無該法之適用（最高法院93年
    台上字第2145號判決意旨參照）。
  2.查，本件上訴人係擔任許佩鈺系爭信用卡債務之連帶保證人
    乙節，此有卷附信用卡申請書可參（見本院卷第22頁），並
    為其所自陳（見本院卷第7頁、第27頁），則依上說明，上
    訴人既為許佩鈺系爭信用卡債務之連帶保證人，是系爭連帶
    保證契約，自無消保法之適用至明。故上訴人抗辯：被上訴
    人並未將信用卡條款給予伊審閱期間，違反消保法規定云云
    ，即無可取。
(二)、上訴人是否於40,000元額度內，負連帶保證責任？
  1.查，觀諸系爭信用卡約定條款第24條約定：「連帶保證人（
    指上訴人）對於持卡人現在及將來向貴行（指被上訴人）所
    申請各種信用卡之正、附卡所產生之應付帳款，均付連帶清
    償責任」（見本院卷第25頁），則許佩鈺持系爭信用卡至特
    約商店簽帳消費，至93年10月29日止，累計消費本金104268
    元及利息6639元未向被上訴人清償乙情，已如前述，是上訴
    人自應就系爭簽帳消費款與許佩鈺負連帶保證責任已明。
  2.上訴人雖抗辯：被上訴人僅告知伊，許佩鈺系爭信用卡最高
    額度消費額度金額僅為40,000元，而被上訴人提高許佩鈺系
    爭信用卡之消費額度，並未告知伊，故伊僅在該40,000元額
    度內負連帶保證責任云云。然查，被上訴人核定許佩鈺系爭
    信用卡消費額度本即為140,000元，從未調高許佩鈺之消費
    額度乙節，有卷附系爭信用卡申請書（見核定額度欄所示）
    、被上訴人招攬信用卡客戶檢核表、信用卡信用評等表（核
    定信用額度欄所示）可稽（見本院卷第22至24頁），且上訴
    人亦未舉證其於簽立系爭信用卡連帶保證資料時，被上訴人
    僅告知許佩鈺核定簽帳消費額度為40,000元乙事，足見被上
    訴人核發許佩鈺系爭信用卡時，原即核定其簽帳額度為140,
    000元，並非40,000元甚明。是上訴人抗辯：被上訴人僅告
    知伊，許佩鈺系爭信用卡最高額度消費額度金額僅為40,000
    元，而被上訴人提高許佩鈺系爭信用卡之消費額度，並未告
    知伊，故伊僅在該40,000元額度內負連帶保證責任云云，即
    無可採。
七、從而，被上訴人本於連帶保證契約之法律關係，請求上訴人
    應與許佩鈺連帶給付其110907元，其中104268元部分，並自
    93年10月29日起至清償日止，按年息19.7％計算之利息，為
    有理由，應予准許。又，本件所命給付金額未逾500,000元
    ，應依職權宣告假執行（民事訴訟法第389條第1項第5款規
    定參照）。是則原審判命上訴人應與許佩鈺連帶如數給付，
    並依職權宣告假執行，於法並無不合。上訴意旨指摘原判決
    不當，求予廢棄改判，為無理由，應予駁回。
八、本件事證已臻明確，兩造其餘攻擊或防禦方法，經本院審酌
    後，認均與本件之結論無涉，茲不再一一論述，併予敘明。
九、據上論結，本件上訴為無理由，依民事訴訟法第436條之1第
    3 項、第449條第1項、第78條，判決如主文。
中　　華　　民　　國　　94　　年　　8 　　月　　19　　日
                 民事第一庭    審判長法　官　詹文馨
                                     法  官  王貞秀
                  　　　　　　　　　 法　官  楊絮雲
以上正本係照原本作成
本判決不得上訴。
中　　華　　民　　國　　94　　年　　8 　　月　　19　　日
                  　　　　　　　　　 書記官  高秋芬
